臺灣新竹地方法院民事判決　　　　　　　95年度勞訴字第18號
原　　　告　乙○○
　　　　　　壬○○
　　　　　　辛○○
　　　　　　甲○○
　　　　　　戊○○
　　　　　　丙○○
　　　　　　己○○
前列七人共同
訴訟代理人　路春鴻律師
複代理人　　庚○○
被　　　告　碧悠電子工業股份有限公司
法定代理人　丁○○
訴訟代理人　朱昭勳律師
上列當事人間給付資遣費等事件，本院於民國96年1月12日辯論
終結，判決如下：
    主  文
被告應給付原告乙○○新台幣柒拾萬柒仟佰玖拾伍元、原告
壬○○新台幣肆拾柒萬捌仟肆佰捌拾捌元、原告辛○○新台幣肆
拾柒萬玖仟佰肆拾陸元、原告甲○○新台幣伍拾玖萬零捌佰陸
拾伍元、原告戊○○新台幣肆拾萬伍仟零陸拾貳元、原告丙○○新台幣拾貳萬捌仟肆佰伍拾元、原告己○○新台幣拾肆萬
柒仟陸佰貳拾壹元，並均自民國九十五年三月十日起至清償日止
，按年息百分之五計算之利息。
原告乙○○、壬○○、辛○○、甲○○、戊○○、丙○○、己○○其餘之訴均駁回。
訴訟費用由原告乙○○負擔百分之一、原告壬○○負擔百分之一
、原告辛○○負擔百分之一、原告甲○○負擔百分之一、原告戊○○負擔百分之二、原告丙○○負擔百分之三、原告己○○負擔
百分之三，餘由被告負擔。
本判決於原告乙○○以新台幣貳拾肆萬元、原告壬○○以新台幣
壹拾伍萬元、原告辛○○以新台幣壹拾伍萬元、原告甲○○以新
台幣壹拾玖萬元、原告戊○○以新台幣壹拾肆萬元、原告丙○○
以新台幣壹拾萬元、原告己○○以新台幣壹拾壹萬元，分別為被
告供擔保後，得假執行。
原告乙○○、壬○○、辛○○、甲○○、戊○○、丙○○、己○○其餘假執行之聲請均駁回。
    事實及理由
壹、原告主張：
一、原告等自受僱於被告公司起即兢兢業業提供勞務，辛勤工作
    ，嗣並獲推派擔任被告公司產業工會之代表，利用工作之餘
    ，參與維護被告公司勞工基本權益等事項，民國94年間，因
    被告公司未依法提撥勞工退休金，四班二輪工作量不足造成
    停工致勞工收入減少，主管人員藉職權之便對勞工有輕蔑侮
    辱之行為而勞工卻無申訴之管道，且對勞工有不當調動等諸
    多不利於勞工權益之情事，致多數勞工人心惶惶，雖經工會
    迭與被告公司溝通協調，均未獲任何正面回應與積極處理，
    嗣經工會會員同意後，被告公司產業工會乃作成於94年11月
    3 日進行罷工之決議，而原告等人為工會會員及代表，自當
    依工會之決議，參與是日之罷工行動，而被告公司亦於次日
    與工會代表就前開勞資爭議達成協議，詎被告公司竟違反誠
    信，於事後進行秋後算帳，為報復原告等人參與罷工，於95
    年12月5日寄發存證信函予原告等人，以原告等人違反工作
    規則且屬情節重大為由，違法解僱原告等人，拒絕原告等人
    繼續提供勞務，嗣經原告等人向新竹縣勞工局申請調解，於
    94 年12月19日進行調解時，被告公司仍拒絕恢復原告等人
    工作，迫不得已，原告等人遂於94年12月30日正式寄發存證
    信函表示終止與被告公司間之勞動契約。
二、按雇主依勞動基準法第16條規定終止勞動契約者，應依左列
    規定發給勞工資遣費：一、在同一雇主之事業單位繼續工作
    ，每滿一年發給相當於一個月平均工資。二、依前款計算之
    剩餘月數，或工作未滿一年者，以比例計給之。未滿一個月
    者，以一個月計。而平均工資，謂計算事由發生之當日前六
    個月內所得工資總額除以該期間之總日數所得之金額。勞動
    基準法第17條及同法第2條第4款分別定有明文。承前所述，
    兩造間之勞動契約，業經原告等人以被告公司違反勞動基準
    法第14條第1項第6款規定合法終止，依勞動基準法第14條第
    4項準用同法第17條之規定，被告公司自應依同法第17條之
    規定發給原告等人資遣費。次按僱用人受領勞務遲延者，受
    僱人無補服勞務之義務，仍得請求報酬，民法第487條前段
    定有明文。查被告公司為報復原告等人參與罷工，於95年12
    月5日寄發存證信函予原告等人，違法解僱原告等人，拒絕
    原告等人繼續提供勞務，嗣經原告等人向新竹縣勞工局申請
    調解，於94年12月19日進行調解時，被告公司仍拒絕恢復原
    告等人工作，是在原告等人於94年12月30日正式寄發存證信
    函表示終止與被告公司間之勞動契約前，兩造間之僱用關係
    仍然存在，雖然被告公司拒絕原告等人提供勞務，惟依前揭
    說明，仍應給付原告等人94年12月份薪資。又事業單位於營
    業年度終了結算，如有盈餘，除繳納稅捐、彌補虧損及提列
    股息、公積金外，對於全年工作並無過失之勞工，應給予獎
    金或分配紅利，勞動基準法第29條規定甚明。本件兩造間之
    勞動契約係因可歸責於被告公司而終止，是被告公司自應依
    前揭規定給付原告等人94年度之年終獎金。而「勞工在同一
    雇主或事業單位，繼續工作滿一定期間者，每年應依左列規
    定給予特別休假：‧‧‧三、五年以上十年未滿者十四日。
    四、十年以上者，每一年加給一日，加至三十日為止」、「
    特別休假因年度終結或終止契約而未休者，其應休未休之日
    數，雇主應發給工資」，勞動基準法第38條及施行細則第24
    條第3款分別定有明文。本件兩造間之勞動契約既係因可歸
    責於被告公司之原因而終止，原告等人自亦可請求被告公司
    按應休而未休之特別休假日數，折算工資給付予原告。
（一）原告乙○○部分：總計新台幣（下同）797,807元。
      1.資遣費：乙○○自74年4月15日起至94年12月31日止在
                被告公司任職，期間共20年8個月又17天，事
                故發生前6個月平均月領薪資為32,375元，依
                勞動基準法第17條規定，計得請求被告公司給
                付20又12分之9個月之平均工資資遣費，即
                671,778元。
      2.積欠薪資：被告公司94年12月份薪資僅給付5日，依平
      3.年終獎金：依93年度已給付之年終獎金計算被告應給付
      4.特別休假折算薪資：94年累計之日數為25日又6小時，
      5.依被告公司之規定，員工服務滿20年應發給黃金20g，
        原告乙○○任職已逾20年，被告公司自應依規定給付。
        茲以95年2月23日黃金現貨牌價每盎司555.40美元，
        20g換算為0.7054盎司，以95年2月24日美金1元兌換新
        台幣32元，20g的黃金折算現金為新台幣12,537元。
（二）原告壬○○部分：總計530,866元。
      1.資遣費：壬○○自78年9月19日起至94年12月31日止在
                被告公司任職，期間共16年3個月又13天，事
                故發生前6個月平均月領薪資為26,189元，依
                勞動基準法第17條規定，計得請求被告公司給
                付16又12分之4個月之平均工資資遣費，即
                427,754元。
      2.積欠薪資：被告公司94年12月份薪資僅給付5日，依平
      3.年終獎金：依93年度已給付之年終獎金計算被告應給付
      4.特別休假折算薪資：94年累計之日數為21日又3小時，
        按平均工資之金額折算後為18,769元。
      5.又依被告公司規定，員工工作滿15年應補助國外旅遊費
        10,000元，原告壬○○任職已逾15年，被告公司自應依
        規定給付。
（三）原告辛○○部分：總計538,982元。
      1.資遣費：辛○○自81年6月22日起至94年12月31日止在
                被告公司任職，期間共13年6個月又6天，事故
                發生前6個月平均月領薪資為31,962元，依勞
                動基準法第17條規定，計得請求被告公司給付
                13 又12分之7個月之平均工資資遣費，即
                434,151 元。
      2.積欠薪資：被告公司94年12月份薪資僅給付5日，依平
      3.年終獎金：依93年度已給付之年終獎金計算被告應給付
      4.特別休假折算薪資：94年累計之日數為18日又4小時，
（四）原告甲○○部分：總計649,913元。
      1.資遣費：甲○○自81年6月26日起至94年12月31日止在
                被告公司任職，期間共13年6個月又11天，事
                故發生前6個月平均月領薪資為39,707元，依
                勞動基準法第17條規定，計得請求被告公司給
                付13又12分之7個月之平均工資資遣費，即
                539,356元。
      2.積欠薪資：被告公司94年12月份薪資僅給付5日，依平
      3.年終獎金：依93年度已給付之年終獎金計算被告應給付
      4.特別休假折算薪資：94年累計之日數為18日又4小時，
（五）原告戊○○部分：總計492,372元。
      1.資遣費：戊○○自81年12月16日起至94年12月31日止在
                被告公司任職，期間共13年又16天，事故發生
                前6個月平均月領薪資為29,297元，依勞動基
                準法第17條規定，計得請求被告公司給付13又
                12分之1個月之平均工資資遣費，即383,298元
                。
      2.積欠薪資：被告公司94年12月份薪資僅給付5日，依平
      3.年終獎金：依93年度已給付之年終獎金計算被告應給付
      4.特別休假折算薪資：94年累計之日數為18日，按平均工
      5.又依被告公司規定，員工工作滿10年應補助國外旅遊費
        10,000元，原告壬○○任職已逾10年，被告公司自應依
        規定給付。
（六）原告丙○○部分：總計401,956元。
      1.資遣費：丙○○自87年11月9日起至94年12月31日止在
                被告公司任職，期間共7年1個月又23天，事故
                發生前6個月平均月領薪資為38,886元，依勞
                動基準法第17條規定，計得請求被告公司給付
                7 又12分之2個月之平均工資資遣費，即
                278,685 元。
      2.積欠薪資：被告公司94年12月份薪資僅給付5日，依平
      3.年終獎金：依93年度已給付之年終獎金計算被告應給付
      4.特別休假折算薪資：94年累計之日數為14日，按平均工
（七）原告己○○部分：總計425,621元。
      1.資遣費：己○○自87年11月23日起至94年12月31日止在
                被告公司任職，期間共7年1個月又9天，事故
                發生前6個月平均月領薪資為41150元，依勞動
                基準法第17條規定，計得請求被告公司給付7
                又12分之2個月之平均工資資遣費，即294,908
                元。
      2.積欠薪資：被告公司94年12月份薪資僅給付5日，依平
      3.年終獎金：依93年度已給付之年終獎金計算被告應給付
      4.特別休假折算薪資：94年累計之日數為14日，按平均工
三、對被告抗辯之陳述：
（一）原告係合法參與罷工，且罷工行為並無違反被告所訂工作
      規則第51條第5款「聚眾要挾，妨害生產秩序進行者」之
      情事：
    1.查被告自承原告乙○○等七人於94年11月3日所參與之罷
      工活動，不僅合法，且具有正當性。僅辯稱原告等人於參
      與罷工活動時，「率眾包圍被告所屬CSTN大樓一樓大廳，
      人手各持一或二支空寶特瓶，相互敲打所製造之噪音，實
      已妨害員工工作場所之安寧，並煽動總機人員罷工，實已
      妨害其他員工之工作意願及妨害生產秩序之進行」，惟查
      ，依被告就上開情事向新竹地方檢察署提出告訴，嗣經不
      起訴處分所認定之事實以觀，原告等於是日之行為，並無
      被告所指摘之強暴、脅迫，聚眾要脅之情事，至於被告所
      屬員工黃亮黎事後所簽署之所謂見證書，亦係因礙於被告
      之壓力而具名，實際情形則是伊根本未感覺到受原告等人
      所強迫，是被告所舉聲明書內容之真實性如何，已非無疑
      。
    2.再者，被告所提出之照片，係自光碟片中之影像所翻攝而
      來，惟細觀該光碟片之內容，原告等人僅係短暫進入被告
      所屬CSTN大樓一樓大廳，且係從事罷工議題之交涉，態度
      和緩，理性而自制，是原告等人並無被告所謂率眾包圍、
      妨害員工工作場所之安寧及生產秩序之情事，被告所謂原
      告等人參與罷工之行為，已違反被告所訂工作規則第51條
      第5款「聚眾要挾，妨害生產秩序進行者」云云，與事實
      不符。
（二）被告以原告等人違反工作規則，情節重大為由，終止兩造
      間之勞動契約，於法無據，所為終止勞動契約之意思表示
      不生效力：
    1.按雇主為事業之管理，得在不違反法令之強制或盡止規定
      或其他有關該事業適用之團體協約規定之範圍內，訂定工
      作規則，此觀勞基法第71條規定即明。是勞工基於其勞動
      契約，有服從雇主指揮監督、遵守雇主所訂工作規則之義
      務，對於違反工作規則之勞工，雇主基於其勞動契約自得
      依情節予以適當之懲處，惟雇主之懲處權並非漫無限制，
      雇主對勞工所為之懲處事項仍為勞動契約中勞動條件之一
      部分，自應受勞基法之拘束，不得低於勞基法所定勞動條
      件之最低標準。在各種懲處手段中，解僱即雇主片面終止
      勞動契約，乃最重大之懲處手段，依勞基法第12條第1項
      第4款之規定，勞工違反工作規則，其情節重大者，雇主
      始得不經預告終止勞動契約，此種懲戒性解僱，涉及剝奪
      勞工既有工作權之問題，且勞工處於全然欠缺對等防衛能
      力之劣勢狀態，當屬憲法上工作權保障之核心範圍，故其
      成就條件應從嚴解釋，要非任由雇主以自訂之工作規則架
      空勞基法上勞工工作權保障之規定，是勞基法上開規定「
      情節重大」，自不得僅就雇主所訂工作規則之名目條款是
      否列為重大事項作為決定標準，須勞工違反工作規則之具
      體事項，不可期待雇主採用解僱以外之懲處手段而繼續其
      僱傭關係，且雇主所為之懲戒性解雇與勞工之違規行為在
      程度上須屬相當，方符合上開勞基法規定「情節重大」之
      要件。因此，勞工之違規行為態樣、初次或累次違規、故
      意或過失違規、對雇主及所營事業所生之危險或損失、勞
      雇間關係之緊密程度、勞工到職時間之久暫等，均為是否
      達到懲戒性解僱之衡量標準。
    2.次依被告所訂工作規則第六章之規定可知，在遇有發生妨
      害被告公司工作場所秩序之情事時，依被告所自訂工作規
      則獎懲，應先施以告誡，經告誡而仍不改正者，則予以申
      誡；而倘嚴重影響工作場所秩序，且不利於公司業務之正
      常作業者，則予以記過處分；至於聚眾要脅，並妨害生產
      秩序之進行者，則處以最嚴厲之免職懲戒。換言之，在被
      告對員工施以懲戒手段之場合，應按其程度，依比例原則
      ，由輕而重，即先告誡，次申誡，後記過，再記大過，而
      免職，應係員工所為之故意或過失行為極其重大、無法補
      救，並致被告公司有極大之不利益時，被告公司始得採取
      之終極、無法迴避、最不得已之手段，用以符合勞動法上
      所謂「解雇之最後手段性原則」。
    3.承前所述，原告等人於是日所參與的罷工，不僅合法，且
      具有正當性，並無被告所謂「率眾包圍被告所屬CSTN大樓
      一樓大廳，人手各持一或二支空寶特瓶，相互敲打所製造
      之噪音，實已妨害員工工作場所之安寧，並煽動總機人員
      罷工，實已妨害其他員工之工作意願及妨害生產秩序之進
      行」之情事；退萬步以言，縱原告等人於是日進入被告所
      屬CSTN 大樓一樓大廳之行為或有失當，惟被告公司並非
      無法藉由對於原告等人施以申誡、記過甚或記大過之懲罰
      ，而使原告等人得以確實遵守公司之工作規則，進而達到
      維持工作場所秩序之目的，衡諸原告等人違反工作規則之
      情節，被告公司因此所受之損害甚微，及被告公司採取其
      它懲戒手段之可期待性，實難認被告公司對原告等勞工所
      為解雇之懲戒，符合前揭比例原則及最後手段性原則。且
      企業經營者，為使企業永續經營，對於勞工違反工作規則
      之行為，如有可能使企業遭受損害，自應立刻行使指揮監
      督之權限，而予適當之導正，此非僅為勞資關係之和諧，
      亦係企業經營者之最大利益。而被告公司竟於12月5日距
      罷工活動結束已30日後，始認原告等人違反工作規則已達
      情節重大之程度並予以解雇，實有違民法第148條第2項行
      使權利履行義務應依誠實信用方法之規定。
    4.綜上所述，被告公司主張原告等人違反工作規則，情節重
      大，依勞動基準法第12條第1項第4款規定，不經預告即終
      止勞動契約，並不合法，自不生終止之效力。
（三）原告等人終止與被告公司間之勞動契約關係於法有據：
    1.被告公司違法終止兩造間之勞動契約，不生終止之效力，
      已詳前述，而原告等人於接獲被告公司終止勞動契約之通
      知後，雖仍欲繼續提供勞務，惟遭被告公司悍然拒絕，嗣
      原告等人向新竹縣勞工局申請調解，被告公司仍於94 年
      12月19日進行調解時，拒絕恢復原告等人之工作，是原告
      等人乃於94年12月30日正式以存證信函通知被告公司終止
      勞動契約。
    2.按雇主違反勞動契約或勞工法令，致有損害勞工權益之虞
      者，勞工得不經預告終止契約，勞動基準法第14條第1項
      第6款定有明文。本件被告公司違法解雇原告等勞工，拒
      絕原告等人繼續提供勞務，已詳前述，是被告公司之上開
      行為顯已違反勞動契約及勞工法令而有損害原告等勞工權
      益之虞，原告等人依前開勞動基準法之規定終止兩造間之
      勞動契約關係，自屬於法有據。
（四）按被告公司所訂工作規則第64條規定：「本公司於營業年
      度終了結算，如有盈餘，除繳納稅捐、彌補虧損及提列股
      息、公積金外，對於全年工作並無過失之員工，給予年終
      獎金及紅利獎金。」，倘被告公司未違法解雇原告等人，
      原告等人自得比照往年之慣例，領取年終獎金，是被告公
      司辯稱原告等人於94年年度終了前即已離職，不符合年終
      獎金給予之規定云云，亦不足採。
四、綜上所述，本件原告等人之主張及請求均屬於法有據，爰聲
    明：
（一）被告應給付原告乙○○797,087元、壬○○530,866元、辛○○538,982元、甲○○649,913元、戊○○492,372元、
      丙○○401,956元、己○○425,621元，並均自起訴狀繕本
      送達之翌日（95年3月10日）起迄清償日止，按年息百分
      之5計算之利息。
（二）訴訟費用由被告負擔。
（三）第一項，原告均願供擔保以代釋明，請准宣告假執行。
貳、被告則以：
一、被告於94年12月5日寄發存證信函表明依勞基法第12條第1項
    第4款之規定終止原告與被告間勞動契約，嗣原告始於94年
    12 月30日寄發存證信函終止與被告間勞動契約。被告既於
    原告起訴前終止勞動契約，原告其後終止契約請求資遣費即
    屬無據。按根據被告公司之工作規則第51條，工作人員有下
    列情事之一者得予免職：4.聚眾要脅，妨害生產秩序之進行
    者。原告所為實已觸犯工作規則，又被告總經理李佳勳因適
    逢於該段期間出國，相關事務由副總曾錦松代為處理，但代
    理範圍並未及於人事任免範圍，故被告總經理李佳勳於94
    年11月10日返台知悉事情始末後，始終止勞動契約。
二、原告稱被告公司於94年間未依法令提撥勞退金、原告因工作
    量不足造成停工至勞工收入減少云云，被告否認之，按原告
    於與被告達成之協議內容，係提高提撥之勞退金至百分之10
    。再者，被告從未積欠原告等任何薪資，亦未有何因停工情
    事而影響薪資，係因產業蛻變，致原告等加班之機會減少，
    然對於原告正常工作班應領薪資從未減少或積欠。
三、原告等所為確係違反工作規則情節重大：
    查根據被告公司之工作規則第51條，工作人員有下列情事之
    一者的得予免職：4.聚眾要脅，妨害生產秩序之進行者。原
    告於94年12月3日及4日所進行之罷工，聚眾要脅之訴求除部
    分載明於外，更要求被告公司結清年資，更對於留守工作崗
    位者叫囂及威脅一起罷工，凡公司員工包括法務詹招章、員
    工黃亮黎、經理周君、協理康炎江、課長林鴻鈞曾親聞及目
    睹；且綜參原告所自承之原證三協議書內容，身為員工之原
    告竟要脅「高額提撥勞退金」「干預公司主管人事安排」「
    要求加班輪工」「干預人事調動」皆難謂具罷工之正當性。
四、按勞動基準法第12條第4款「勞動有左列情形之一者，雇主
    得不經預告終止契約：四、違反勞動契約或工作規則，情節
    重大者。雇主依前項第一款、第二款及第四款至第六款規定
    終止契約者，應自知悉其情形之日起，三十日內為之。」、
    民法第120條「以時定期者，即時起算。以日、星期、月或
    年定期間者，其始日不算入。」，又同法第122條「於一定
    期日或期間內，應為意思表示或給付者，其期日或其期間之
    末日，為星期日、紀念日或其他休息日時，以其休息日之次
    日代之。」之規定，故被告按勞基法第12條所定30日內終止
    勞動契約期間及民法第122條之規定，終止勞動契約並未逾
    越法定除斥期間。
五、原告主張依95年度偵字第2866號不起訴處分書，可知被告公
    司以原告等人參與罷工違反工作規則第51條第4點「聚眾要
    脅，妨害生產秩序之進行」為解雇原告之理由，純屬事後報
    復之詞，且所提出之發生事由見證書，更屬臨訟杜撰云云。
    惟查，黃亮黎及周鈞發生事由陳述書內容係以「原告未經許
    可擅進一樓大廳」「原告以雙手握寶特空瓶互擊」「以阿亮
    來罷工…. 阿亮來罷工…叫囂」「企圖迫使員工加入罷工」
    並非主張原告等有「強暴脅迫」之情勢，縱其程度尚未達到
    妨害自由之程度，然被告認證人所出具之書面陳述應屬事實
    。又縱原告行為未達刑事妨害自由程度，仍可作為解雇原告
    之正當事由，並不衝突，此參工會法第29條、第55條之規定
    即知，前者限制工會會員命令會員怠工之行為，後者係以違
    反本法第26條各項規定其煽動之職員或會員，觸犯刑法者，
    依刑法之規定處斷。可見罷工限制、民法解僱之事由與刑法
    犯罪係分別以觀，邏輯上並非以刑事未構成違法即謂煽動他
    人罷工具有正當性，更何況法官依據法律獨立審判，不受任
    何干涉，應就本案審酌原告有無「未經許可擅進一樓大廳，
    原告以雙手握寶特空瓶互擊、叫囂員工罷工」等情事，獨立
    審酌「被告解雇原告等事否具有正當性」。
六、綜上所述，原告之訴為無理由，爰聲明：原告之訴駁回；訴
    訟費用由原告負擔。
、兩造不爭執之事實：
一、原告乙○○（自74年4月15日起）、壬○○（自78年9月19日
    起）、辛○○（自81年6月22日起）、甲○○（自81年6月26
    日起）、戊○○（自81年12月16日起）、丙○○（自87年11
    月9日起）、己○○（自87年11月23日起）等人分別受僱於
    被告公司。
二、原告等人於94年11月3日在被告公司所進行之罷工乃合法之
    罷工行為。
三、被告於94年12月5日寄發存證信函終止兩造間勞動契約，原
    告亦於94年12月30日寄發存證信函終止兩造間勞動契約。
四、原告得請求之資遣費數額分別為：原告乙○○為671,778元
    、壬○○為427,754元、辛○○為434,151元、甲○○為
    539,356元、戊○○為383,298元、丙○○為278,685元、己○○為294,908元。
五、原告得請求之積欠薪資數額分別為：原告乙○○為27,153元
    、壬○○為21,965元、辛○○為26,807元、甲○○為33,303
    元、戊○○為24,571元、丙○○為32,614元、己○○為
    34,513元。
六、原告乙○○得對被告請求特別休假未休工資25,927元、黃金
    折算現金12,537元，壬○○得對被告請求特別休假未休工資
    18,769元、旅遊補助10,000元，辛○○得對被告請求特別休
    假未休工資18,388元、甲○○得對被告請求特別休假未休工
    資18,206元、戊○○得對被告請求特別休假未休工資17,193
    元、旅遊補助10,000元，丙○○得對被告請求特別休假未休
    工資17,151元、己○○得對被告請求特別休假未休工資
    18,200元。
肆、得心證之理由；
    本件兩造爭執之處應在於，原告罷工行為有無違反被告所訂
    工作規則第51條第5款「聚眾要挾，妨害生產秩序進行者」
    之情事？被告據以終止兩造勞動契約有無理由？又原告終止
    兩造間勞動契約，請求資遣費、積欠薪資及年終獎金等有無
    理由？茲論述如下：
一、原告之罷工行為並無違反被告所訂工作規則第51條第5款「
    聚眾要挾，妨害生產秩序進行者」之情事：
（一）原告主張其等於94年11月3日在被告公司所進行之罷工並
      無違反被告公司工作規則之情事，惟為被告所否認，辯稱
      ：原告之罷工行為已違反工作規則第51條第5款「聚眾要
      挾，妨害生產秩序進行者」之規定等語。
（二）經查，觀之被告所提出之罷工現場光碟翻拍照片，原告等
      人確有手持寶特瓶在被告公司一樓大廳聚集之情形，然由
      照片僅可見原告等人似與被告人員進行交涉，過程尚屬平
      和，並無從得見原告等人有何聚眾「要挾」之情事；而被
      告雖提出被告公司員工黃亮黎簽署之見證書，其上載明：
      原告等人手持寶特瓶敲擊，並高喊「阿亮來罷工」，企圖
      迫使該員參與工會罷工等語，有該見證書影本附卷可稽，
      惟證人黃亮黎於台灣新竹地方法院檢察署95年度偵字第
      2866號妨害自由案件偵查中證述：原告等人只有口頭請其
      一起去罷工，沒有任何強迫之意，也沒有要脅的言詞等語
      ，且證人黃亮黎對其事後所簽署之見證書亦證述：其當時
      亦不認可見證書上「迫使該員參與工會罷工」這句話，因
      為覺得沒有受到強迫等語，業經本院調閱台灣新竹地方法
      院檢察署95年度偵字第2866號妨害自由案卷查核屬實，足
      認原告等人於罷工當日雖有手持寶特瓶敲擊並邀其他員工
      參與罷工之行為，然其等並無何聚眾要挾之情事；且被告
      公司其他員工亦未因原告等人之行為而共同參與罷工，自
      亦無影響被告公司生產秩序之進行。是原告等人之罷工行
      為縱有妨害工作場所安寧之情事，惟其情節亦未達妨害生
      產秩序進行之程度；此外，被告亦無法舉出其他證據證明
      原告等人有何聚眾要挾，妨害生產秩序進行之情事，原告
      主張其並無違反被告公司工作規則第51條第5款「聚眾要
      挾，妨害生產秩序進行者」之規定，自屬可信。
二、被告據以終止兩造勞動契約並無理由：
（一）按勞工有違反勞動契約或工作規則情節重大者，雇主得不
      經預告終止契約，勞動基準法第12條第1項第4款定有明文
      。所謂「情節重大」，應指因該事由導致勞動關係進行受
      到干擾，而有賦予雇主立即終止勞動契約關係權利之必要
      ，並且受僱人亦無法期待雇主於解僱後給付其資遣費，蓋
      若某事由之發生，並不導致勞動契約關係進行受到干擾、
      有所障礙，則雇主即無據以解僱之正當利益；勞基法第12
      條之規定，具強制性質，其目的兼有保障勞工、限制雇主
      解僱之權限，是雇主不得因勞動契約之約定而擴張其解僱
      權限，亦不得藉由工作規則擴張其權限，亦即勞動契約或
      工作規則所定某情況為「情節重大者，雇主得予解僱」，
      其認定非屬雇主之裁量權，而應依勞基法第12條第1項第4
      款規定，依客觀情事判定之。又工作人員妨害工作場所安
      寧秩序或公共安全衛生經告誡仍不改正者，得予申誡，嚴
      重影響工作場所秩序，不利於公司業務之正常作業者，則
      予以記過，聚眾要脅，妨害生產秩序之進行者，得予免職
      ，被告所定工作規則第六章第48、49 、51條亦分別定有
      明文。
（二）經查，原告等人雖有進行罷工行為，然其罷工行為並無違
      反被告公司工作規則第51條第5款「聚眾要挾，妨害生產
      秩序進行者」規定之情事，業如前述；縱認原告等人之罷
      工行為有妨害工作場所安寧秩序之情形，惟依被告所提上
      開證據及證人之證述內容觀之，其情節亦未達妨害生產秩
      序進行之程度，且原告之罷工行為僅為單次行為，且屬依
      據工會決議後所為之合法罷工，對於其勞務執行並未生有
      重大不利之影響，而動搖到兩造勞雇關係之基礎，且被告
      復無法舉證證明原告之單次罷工行為，使兩造之勞動關係
      進行受到干擾，而有賦予雇主立即終止勞動契約關係權利
      必要之情形下，則原告縱有違反勞動契約或工作規則之行
      為，亦難認屬情節重大，自無勞動基準法第12條第1項第4
      款所定違反工作規則情節重大之情形。甚者，縱原告等人
      之罷工行為有妨害工作場所安寧秩序、影響工作場所秩序
      ，不利於公司業務之正常作業之情形，依被告公司工作規
      則第48、49條之規定，亦係先予申誡或記過，促使原告等
      人確實遵守被告公司之工作規則，進而達到維護工作場所
      秩序之目的，非必以免職為唯一手段。是以，原告等人之
      罷工行為並無違反工作規則情節重大之情形，被告於94年
      12月5日依據勞動基準法第12條第1項第4款之規定，以存
      證信函終止兩造間勞動契約，並無理由，自不生終止之效
      力。
三、原告終止勞動契約應有理由：
（一）按雇主違反勞動契約或勞工法令，致有損害勞工權益之虞
      者，勞工得不經預告終止契約，勞動基準法第14條第1項
      第6款定有明文。
（二）經查，被告以原告等人違反工作規則情節重大為由終止兩
      造間勞動契約為不合法，不生終止之效力，業如前述；而
      原告等人於接獲被告終止勞動契約之信函後，仍欲繼續提
      供勞務，且於94年12月19日於新竹縣政府勞工局進行調解
      時，仍要求恢復工作，惟為被告所拒絕，此有新竹縣勞資
      爭議調解紀錄影本在卷可憑，是被告違法終止兩造間勞動
      契約，又拒絕原告等人繼續提供勞務，自有違反勞動契約
      、勞工法令，致有損害勞工權益之虞之情形，原告等人依
      據勞動基準法第14條第1項第6款之規定終止兩造間勞動契
      約，自屬於法有據。
四、原告得請求被告給付資遣費：
（一）按有左列情形之一者，勞工得不經預告終止契約：六雇主
      違反勞動契約或勞工法令，致有損害勞工權益之虞者；又
      第17條規定於本條終止契約準用之，勞動基法第14條第1
      項第6款、第4項定有明文。另雇主依前條終止勞動契約者
      ，應依左列規定發給勞工資遣費：一在同一雇主之事業單
      位繼續工作，每滿一年發給相當於一個月平均工資之資遣
      費。二依前款計算之剩餘月數，或工作未滿一年者，以比
      例計給之。未滿一個月者以一個月計，同法第17條亦有明
      文。
（二）查本件被告違法終止勞動契約，拒絕原告提供勞務，顯有
      違勞工法令、勞動契約，而原告等人依據勞動基準法第14
      條第1項第6款之規定終止兩造間勞動契約為有理由，從而
      ，原告依勞動基準法之規定請求被告給付資遣費，自屬於
      法有據。而原告乙○○（自74年4月15日起）、壬○○（
      自78年9月19 日起）、辛○○（自81年6月22日起）、甲○○（自81年6月26日起）、戊○○（自81年12月16日起
      ）、丙○○（自87 年11月9日起）、己○○（自87年11月
      23日起）分別受僱於被告公司，此為被告所不爭執，原告
      等人所得請求之資遣費數額亦為被告所不爭執，則被告應
      給付原告等人之資遣費，應分別為：原告乙○○為
      671,778元、壬○○為427,754元、辛○○為434,151元、
      甲○○為539,356元、戊○○為383,298元、丙○○為
      278,685元、己○○為294,908元。
五、原告得請求被告給付積欠薪資：
    原告主張被告就94年12月之薪資僅給付5日，尚積欠薪資之
    事實，因被告於94年12月5日依據勞動基準法第12條第1項第
    4款之規定，以存證信函所為兩造間勞動契約之終止，並無
    理由，不生終止之效力，故兩造間勞動契約分別於94年12
    月5日仍屬存在，迄原告於94年12月30日依法終止後，兩造
    間勞動契約始不存在。是原告主張被告尚積欠94年12月6日
    起至94年12月30日止之薪資，自有理由，而被告對於其所積
    欠原告等人之薪資數額又不爭執，則原告等人得向被告請求
    之積欠薪資數額應各為：原告乙○○為27,153元、壬○○為
    21,965元、辛○○為26,807元、甲○○為33,303元、戊○○
    為24,571元、丙○○為32,614元、己○○為34,513元。
六、原告不得請求被告給付年終獎金：
（一）按勞動基準法施行細則第10條規定：「本法第2條第3款所
      稱之其他任何名義之經常性給與係指左列各款以外之給與
      。．．．二獎金：指年終獎金、．．．」，而將年終獎金
      排除在經常性給與之外，自不得列入工資範圍（最高法院
      85年度台上字第1342號判決意旨參照）。且所謂年終獎金
      ，係指事業單位於營業年度終了結算，如有盈餘，除繳納
      稅捐、彌補虧損及提列股息、公積金外，對於全年工作並
      無過失之勞工，應給與獎金或分配紅利（勞基法第29條規
      定參照），故僱主是否給與勞工年終獎金，應視該事業單
      位於營業年度終了結算是否有盈餘、該勞工全年工作有無
      過失等因素而定。
（二）查原告主張被告應給付原告等人94年度之年終獎金，惟為
      被告所否認，辯稱：被告公司為虧損狀況，且已進入重整
      階段，且原告等人並非全年工作，請求年終獎金無理由等
      語。關於年終獎金發放與否，以及發放金額，應視事業單
      位、僱主當年度有無盈餘而定，非謂勞工每年均有請求雇
      主給付年終獎金之權，業如前述；而被告公司係處於虧損
      狀況，現已聲請重整，亦為兩造所不爭，且原告等人係於
      94年12月30日即終止勞動契約，並非全年提供勞務工作，
      自與前述年終獎金發放要件不符，是原告等人請求被告給
      付94年度年終獎金，自無理由。
七、原告得請求被告給付特別休假未休工資、黃金折算現金及旅
    遊補助：
（一）按勞動基準法第38條之特別休假，依左列規定：一、計算
      特別休假之工作年資，應依第5條之規定。二、特別休假
      日期應由勞雇雙方協商排定之。三、特別休假因年度終結
      或終止契約而未休者，其應休未休之日數，雇主應發給工
      資，為同法施行細則第24條所明定。又勞工在同一雇主或
      事業單位，繼續工作滿一定期間者，每年應依下列規定給
      予特別休假：一、一年以上三年未滿者七日，亦為勞動基
      準法第38條第1款所明定。查原告等人主張被告應給付其
      等特別休假之不休假工資之事實，為被告所不爭執，且被
      告對於原告等人所得請求特別休假未休假工資數額亦均不
      爭執，故原告乙○○對被告請求特別休假未休工資25,927
      元，原告壬○○對被告請求特別休假未休工資18,769元，
      原告辛○○對被告請求特別休假未休工資18, 388元、原
      告甲○○對被告請求特別休假未休工資18,206 元、原告
      戊○○對被告請求特別休假未休工資17,193元，原告丙○○對被告請求特別休假未休工資17,151元、原告己○○對
      被告請求特別休假未休工資18,200元，自均有理由。
（二）此外，被告對於原告乙○○請求黃金折算現金部分，原告
      壬○○、戊○○請求旅遊補助部分，亦均不爭執，故原告
      乙○○對被告請求黃金折算現金12,537元，原告壬○○對
      被告請求旅遊補助10,000元，原告戊○○對被告請求旅遊
      補助10,000元，自亦均有理由。
八、綜上，原告等人之罷工行為並無違反被告公司工作規則情節
    重大之情形，被告據以終止兩造間之勞動契約，並不合法，
    而被告違法解僱原告等人，有違反勞動契約、勞工法令致勞
    工權益受損之情形，原告據以終止兩造間勞動契約自屬有據
    。從而，原告等人請求被告給付資遣費、積欠薪資、特休未
    休工資、黃金折算現金及旅遊補助，自有理由，至年終獎金
    部分之請求則無理由。是原告乙○○請求被告給付新台幣柒
    拾萬柒仟佰玖拾伍元、原告壬○○請求被告給付新台幣
    肆拾柒萬捌仟肆佰捌拾捌元、原告辛○○請求被告給付新台
    幣肆拾柒萬玖仟佰肆拾陸元、原告甲○○請求被告給付新
    台幣伍拾玖萬零捌佰陸拾伍元、原告戊○○請求被告給付新
    台幣肆拾萬伍仟零陸拾貳元、原告丙○○請求被告給付新
    台幣拾貳萬捌仟肆佰伍拾元、原告己○○請求被告給付新
    台幣拾肆萬柒仟陸佰貳拾壹元，並均自起訴狀繕本送達翌
    日（即九十五年三月十日）起至清償日止，按年息百分之五
    計算之利息，即有理由，應予准許，逾上開金額之請求，即
    無理由，應予駁回。
九、原告等人陳明願供擔保，聲請宣告假執行，經核其勝訴部份
    ，合於法律規定，爰各酌定相當之擔保金額宣告之；其餘假
    執行之聲請，因該部份訴之駁回而失所依據，均應予駁回。
十、因本案事證已臻明確，兩造其餘主張陳述及所提之證據，經
    審酌後認均與本院認定無涉或無違，爰不予論述，附此敘明
    。
伍、訴訟費用負擔之依據：民事訴訟法第79條。
中　　華　　民　　國　　96　　年　　1 　　月　　26　　日
                  民事第一庭    法　官　林南薰
以上正本係照原本作成。
如對本判決上訴，須於判決送達後20日內向本院提出上訴狀。
中　　華　　民　　國　　96　　年　　1 　　月　　26　　日
                                書記官　蕭宛琴
